臺灣高等法院高雄分院刑事判決　　　　　九十三年度上訴字第一一二三號
　　上訴人
　　即被告　乙○○
右上訴人因違反毒品危害防制條例案件，不服臺灣高雄地方法院九十三年度訴字第一
九０四號中華民國九十三年八月三十一日第一審判決（起訴案號：臺灣高雄地方法院
檢察署九十三年度毒偵字第三一三三號），提起上訴，依簡式審判程序，本院判決如
左：
      主      文
上訴駁回。
      事      實
一、乙○○前於民國八十六年間因違反槍砲彈藥刀械管制條例等案件，經法院判處應
    執行有期徒刑三年四月確定，嗣於八十七年間因違反槍砲彈藥刀械管制條例案件
    ，經法院判處有期徒刑六月確定，經原審以八十七年度聲字第六四九號定其應執
    行有期徒刑三年六月確定，於八十九年六月二日縮短刑期假釋，並於同年六月十
    九日假釋期滿，其未執行之刑，以已執行論（構成累犯）。又因施用毒品案件，
    經原審以八十九年度毒聲字第八一九九號裁定送觀察、勒戒後，認有繼續施用毒
    品之傾向，再以八十九年度毒聲字第八八九五號裁定令入戒治處所施以強制戒治
    ，於九十年十一月十五日強制戒治期滿釋放，另由台灣高雄地方法院檢察署檢察
    官於九十年十二月二十日以九十年度戒毒偵字第一三七八號為不起訴處分確定，
    復因施用毒品案件，經原審以九十二年度毒聲字第七二０七號裁定令入戒治處所
    施以強制戒治，惟因毒品危害防制條例修正報結（未施以戒治）。詎仍不知悔改
    ，竟基於施用第一級毒品海洛因之概括犯意，於上開強制戒治執行完畢釋放後之
    五年內即自九十三年一月間某日起（起訴書誤載為自九十二年八月間起）至同年
    六月十三日中午十二時許止，連續在其高雄縣鳥松鄉○○路八十三號七樓租住處
    ，以將海洛因摻入香菸內再加以吸用之方式，施用第一級毒品海洛因多次。嗣為
    警於九十三年六月十三日晚間十一時許，在高雄縣鳥松鄉○○路八十一號「澄清
    湖第一景大樓」西側停車場內查獲，經採集其尿液送驗後呈嗎啡陽性反應，因而
    知悉上情，並扣得第一級毒品海洛因一包（淨重零點四六甲克，包裝重零點二三
    甲克）、殘留第一級毒品海洛因之夾鏈袋六個、塑膠勺子一支、菸蒂一個及未殘
    留毒品其所有預備供施用毒品所用之空夾鏈袋一個。
二、案經高雄市政府警察局刑警大隊移請臺灣高雄地方法院檢察署檢察官偵查起訴。
      理      由
一、右開事實，業據上訴人即被告乙○○於原審及本院審理時供承不諱。被告於九十
    三年六月十三日遭查獲時，經警採集其尿液送驗結果，係呈嗎啡陽性反應，此有
    尿液送驗姓名代碼對照表及高雄市立凱旋醫院九十三年六月二十日高市凱醫檢字
    第０一九六三號煙毒尿液檢驗成績書各乙份在卷可稽。此外，扣案之白粉一包經
    送驗結果，確屬第一級毒品海洛因（淨重零點四六甲克，包裝重零點二三甲克）
    無訛，扣案之塑膠勺子一支及菸蒂一個經送驗結果，均殘留第一級毒品海洛因成
    分，扣案之夾鏈袋經送驗結果，其中六個亦殘留第一級毒品海洛因成分，此分別
    有法務部調查局九十三年七月十五日調科壹字第二二００一七六０九號鑑定通知
    書及高雄醫學大學附設中和紀念醫院九十三年八月十七日報告編號0000－0
    00至一五九號檢驗報告各乙份在卷可稽，益徵被告確有施用第一級毒品海洛因
    之行為無疑。又查被告前因施用毒品案件，經原審以八十九年度毒聲字第八一九
    九號裁定送觀察、勒戒後，認有繼續施用毒品之傾向，再以八十九年度毒聲字第
    八八九五號裁定令入戒治處所施以強制戒治，於九十年十一月十五日強制戒治期
    滿釋放，另由台灣高雄地方法院檢察署檢察官於九十年十二月二十日以九十年度
    戒毒偵字第一三七八號為不起訴處分確定，復因施用毒品案件，經原審以九十二
    年度毒聲字第七二０七號裁定令入戒治處所施以強制戒治，惟因毒品危害防制條
    例修正報結（未施以戒治）之事實，有臺灣高等法院被告全國前案紀錄表及臺灣
    高雄地方法院檢察署刑案資料查註紀錄表各乙份在卷可按，是被告於涉本案之前
    ，業曾二犯施用毒品，經強制戒治執行完畢釋放後，五年內再犯本件施用毒品之
    罪甚明。犯行堪以認定。
二、按毒品危害防制條例係於九十二年七月九日修正甲布，而於九十三年一月九日正
    式施行，本件被告係於毒品危害防制條例修正施行後之九十三年一月間起至同年
    六月十三日止犯施用毒品之罪，並於九十三年七月二十八日繫屬於原審，有原審
    收文印戳章在卷可查，故應依修正後毒品危害防制條例之相關規定處理。查被告
    前曾二犯施用毒品，於前揭強制戒治執行完畢釋放後之五年內，再犯本件施用毒
    品之罪，業已合於修正後毒品危害防制條例第二十三條第二項所規定「於強制戒
    治執行完畢釋放後，五年內再犯施用毒品之罪」之起訴要件，自應依法追訴審判
    。
三、查海洛因係屬毒品危害防制條例第二條第二項第一款所規定之第一級毒品，核被
    告所為，係犯毒品危害防制條例第十條第一項施用第一級毒品罪。被告持有第一
    級毒品之後，進而施用，其持有第一級毒品之低度行為，為施用第一級毒品之高
    度行為所吸收，不另論罪。被告先後多次施用第一級毒品之犯行，時間緊接，所
    犯係構成要件相同之罪，顯係基於概括犯意而為，為連續犯，應依刑法第五十六
    條規定，以一罪論，並加重其刑。又查被告前於八十六年間因違反槍砲彈藥刀械
    管制條例等案件，經法院判處應執行有期徒刑三年四月確定，嗣於八十七年間復
    因違反槍砲彈藥刀械管制條例案件，經法院判處有期徒刑六月確定，經原審以八
    十七年度聲字第六四九號定其應執行有期徒刑三年六月確定，於八十九年六月二
    日縮短刑期假釋，並於同年六月十九日假釋期滿，其未執行之刑，以已執行論，
    有臺灣高等法院被告全國前案紀錄表及臺灣高雄地方法院檢察署刑案資料查註紀
    錄表各乙份在卷可查，其受有期徒刑之執行完畢，於五年以內再犯本件最重本刑
    為有期徒刑以上之罪，為累犯，應依刑法第四十七條之規定，加重其刑，並依刑
    法第七十條規定遞加重之。
四、原審因而適用毒品危害防制條例第十條第一項、第十八條第一項前段，刑法第十
    一條、第五十六條、第四十七條、第三十八條第一項第二款之規定，並審酌被告
    有事實欄所載之前科，素行不良，前曾二犯施用毒品，於強制戒治執行完畢釋放
    後，仍不知警惕，復於短期內再為本案施用毒品犯行，顯見其尚未杜絕毒癮，自
    制力亦顯不佳，自應受相當程度之刑罰制裁；惟另考量被告事後坦承犯行，態度
    尚佳，而其施用毒品行為係屬自我戕害行為，並未對社會造成直接而過鉅之損害
    ，反社會性之程度應屬較低等一切情狀，量處有期徒刑一年，以資懲儆。並認扣
    案之白粉一包係屬第一級毒品海洛因（淨重零點四六甲克，包裝重零點二三甲克
    ），扣案之夾鏈袋六個、塑膠勺子一支及菸蒂一個，因殘留第一級毒品海洛因成
    分，客觀上已無法析離，亦應視同毒品，有如前述，均應依毒品危害防制條例第
    十八條第一項前段之規定，沒收銷燬之。另扣案之空夾鏈袋一個經送驗結果，雖
    未殘留毒品成分，有高雄醫學大學中和紀念醫院九十三年八月十七日報告編號0
    000－000號檢驗報告乙份在卷可稽，惟係被告所有且為預備供本件施用毒
    品犯行所用之物，業據其自承在卷，爰依刑法第三十八條第一項第二款之規定，
    併予宣告沒收，至於送驗耗費之海洛因部分，既已滅失不存在，自無宣告沒收銷
    燬之必要。經核原判決認事用法並無不合，量刑亦屬適度，被告上訴意旨，指摘
    原判決量刑過不當，為無理由，應予駁回。
據上論斷，應依刑事訴訟法第三百六十八條、第二百七十三條之一第一項，判決如主
文。
本案經檢察官彭南雄到庭執行職務。
中    華    民    國        九十三      年     十一     月     三十     日
                              臺灣高等法院高雄分院刑事第三庭
                                  審判長法官  周賢銳
                                        法官  黃建榮
                                        法官  謝宏宗
右正本證明與原本無異。
如不服本判決應於收受本判決後十日內向本院提出上訴書狀，其未述上訴理由者，
並得於提起上訴後十日內向本院補提理由書狀（均須按他造當事人之人數附繕本)「
切勿逕送上級法院」。
                                      書記官  賴梅琴
中    華    民    國        九十三      年     十二     月      二      日
附錄：本判決論罪科刑法條：
毒品危害防制條例第十條第一項
施用第一級毒品者，處六月以上五年以下有期徒刑。
                                                                      Ｈ
